# Rancangan Survei {-}

Beragam teknik dalam mencuplik satwa liar sudah banyak dibahas dalam berbagai panduan (Bookhout, 1994; Elzinga et al., 2009). Dalam panduan ini kami hanya menyimpulkan sebagian yang sering dipergunakan dalam ruang lingkup kerja FFI`s IP. Secara umum teknik ini dibagi dalam dua hal dalam koleksi datanya, yaitu secara observatif atau perjumpaan langsung dan penangkapan. Konteks penangkapan dalam hal ini tidak hanya terbatas menangkap satwanya tapi juga dalam media gambar dan suara.


```{r cftb, include=FALSE}
library(flextable)
library(readr)
library(tidyverse)
ragamtd <- read_delim("src/ragametode.csv", 
    delim = ";", escape_double = FALSE, trim_ws = TRUE)
myti <- flextable(ragamtd) %>%
  italic(part = "body", j = "Metode") %>%
  merge_v(j = ~ Teknik + Rujukan ) %>%
  theme_vanilla() %>% 
  autofit() 
```

```{r ragamtd, echo=FALSE, ft.align="center", label='tab1', tab.cap='Ragam metode survei dan target organisme', tab.id='tab1'}
myti
```

* This is a reference to flextable \@ref(tab:tab1).


Setiap metode yang digunakan dalam tabel tersebut membutuhkan _Standard sampling unit_ (SSU), yaitu suatu kelompok pengamatan atau data yang dikumpulkan secara independen berdasarkan metode yang terdefinisi dengan jelas dan dilakukan berulang-ulang. SSU biasanya menggambarkan jumlah sampel (N) dalam tes statistik. 


Setiap metode yang digunakan dalam tabel \@ref(tab:tab1) pada praktiknya hanya mencuplik sebagian area atau populasi untuk mendapatkan gambaran habitat yang jauh lebih luas. Hal ini dilakukan untuk mengoptimalkan waktu, tenaga dan biaya.

Dalam melakukan pencuplikan (sampling) asusmi dasar yang harus dipenuhi adalah cuplikan itu mampu menggambarkan keseluruhan area yang disurvei. Oleh karena itu, jumlah sampel harus cukup banyak untuk dijadikan perwakilan. 